臺灣臺南地方法院刑事判決
110年度易字第1002號
公  訴  人  臺灣臺南地方檢察署檢察官
被      告  林俊男




指定辯護人  本院公設辯護人陳香蘭  
上列被告因竊盜案件，經檢察官提起公訴（110年度偵字第20127
號），本院判決如下：
    主  文
林俊男犯侵入住宅竊盜罪，累犯，處有期徒刑柒月。
    事  實
一、林俊男意圖為自己不法所有，於民國110年9月6日12時30分
    許，無故侵入蔡楊月麗位於臺南市○區○○路000巷00號住宅，
    徒手竊取蔡楊月麗所有之桃紅色內衣1件、粉紅色內褲1件，
    於得手後適為蔡楊月麗返家發現，蔡楊月麗遂與之拉扯，搶
    回上開內衣褲，林俊男則趁隙離去。嗣經蔡楊月麗報警到場
    處理後而查悉上情。
二、案經蔡楊月麗訴由臺南市政府警察局第六分局報告臺灣臺南
    地方檢察署檢察官偵查起訴。
    理  由
一、按被告以外之人於審判外之言詞或書面陳述，除法律有規定
    者外，不得作為證據；又被告以外之人於審判外之陳述，雖
    不符合同法第159條之1至第159條之4之規定，但經當事人於
    審判程序同意作為證據，法院審酌該言詞陳述或書面陳述作
    成時之情況，認為適當者，亦得為證據。當事人、代理人或
    辯護人於法院調查證據時，知有第159條第1項不得為證據之
    情形，而未於言詞辯論終結前聲明異議者，視為有前項之同
    意。刑事訴訟法第159條第1項及第159條之5分別定有明文。
    查被告林俊男、辯護人及檢察官就下列各項供述證據之證據
    能力，於本院言詞辯論終結前（詳本院卷第122 至124 頁）
    ，並未爭執其證據能力或聲明異議，本院審酌該等證據作成
    時情況，並無違法取證瑕疵，認以之作為證據為適當，依刑
    事訴訟法第159 條之5 之規定，有證據能力。又本案認定犯
    罪事實之非供述證據，亦查無違反法定程序取得之情形，依
    刑事訴訟法第158 條之4 規定反面解釋，自有證據能力。
二、上開犯罪事實，業據被告於本院審理時坦認在卷（本院卷第
    120頁），證人即告訴人蔡楊月麗之指述情節相符（警卷第5
    至10頁），並有現場照片6張（警卷第13至17頁）附卷可參
    ，足認被告之自白與事實相符，應堪採信。從而，其加重竊
    盜犯行，堪以認定，應予依法論科。
三、論罪科刑之理由：　　　　
(一)核被告所為，係犯刑法第321條第1項第1款之侵入住宅竊盜
    罪。被告於緊密時間、同一地點，竊取告訴人所有之桃紅色
    內衣1件、粉紅色內褲1件，侵害同一之法益，各行為之獨立
    性極為薄弱，依一般社會健全觀念，在時間差距上，難以強
    行分開，應視為數個舉動之接續施行，合為包括之一行為予
    以評價，屬接續犯，應論以一侵入住宅竊盜既遂罪。
(二)被告前因侵入住宅竊取他人內衣褲之竊盜案件，經本院以10
    9年度簡字第3847號判決判處有期徒刑5月確定，嗣於110年8
    月18日執行完畢乙節，有該案判決書及臺灣高等法院被告前
    案紀錄表各1份附卷可稽，其於有期徒刑執行完畢後，5年以
    內故意再犯本案有期徒刑以上之罪，為累犯，應依刑法第47
    條第1項之規定加重其刑。至司法院釋字第775號解釋，依解
    釋文及理由之意旨，係指構成累犯者，不分情節，一律加重
    最低本刑，於不符合刑法第59條所定要件之情形下，致生行
    為人所受之刑罰超過其所應負擔罪責之個案，不符罪刑相當
    原則、比例原則。於此範圍內，在修正前，為避免發生上述
    罪刑不相當之情形，法院就該個案應裁量是否加重最低本刑
    ；依此，該解釋係指個案應量處最低法定刑、又無法適用刑
    法第59條在內減輕規定之情形，法院應依此解釋意旨裁量不
    予加重最低本刑（最高法院108年度台上字第338號判決意旨
    參照）。查本件依被告構成累犯及犯罪之情節，並無上開情
    事，自仍有累犯加重其刑規定之適用，併此敘明。
(四)被告有多次竊盜前科，素行不佳，有臺灣高等法院被告前案
    紀錄表1份附卷可稽，且甫因侵入住宅竊取他人內衣褲之竊
    盜案件，遭法院判處有期徒刑5月確定，於110年8月18日執
    行完畢，業如前述，竟不到一個月，再度為相同手法之犯罪
    ，惡性重大，惟念其犯後坦認犯行、態度良好，且竊得之財
    物價值非鉅，亦已返還與告訴人，並考量其於91年4月19日
    經鑑定為第1類（智能障礙）中度，不需重新鑑定，有臺南
    市政府社會局110 年12月29日南市社身字第1101581365號函
    及後附身心障礙者證明查詢（本院卷第67至69頁）1份附卷
    可參，暨其自述國中畢業之智識程度、與母親同住、月收入
    約新臺幣7千元左右之生活經濟狀況（本院卷第124頁）等一
    切情狀，量處如主文所示，以資警惕。
(五)被告所竊財物，因犯行遭告訴人發現時，在與告訴人拉扯間
    掉落，由告訴人拾獲撿回，業據告訴人陳稱在卷（警卷第10
    頁），依刑法第38之1第5項之規定，自無庸為沒收之諭知，
    併此敘明。　　
四、不另為無罪之諭知：
(一)按檢察官代表國家提起公訴，依檢察一體原則，到庭實行公
    訴之檢察官如發現起訴書認事用法有明顯錯誤，固得本於自
    己確信之法律見解，於論告時變更起訴之法條，或另為其他
    適當之主張。然刑事訴訟之審判，係採彈劾主義，亦即不告
    不理原則，法院對於被告之行為，應受審判之範圍，乃指起
    訴書（或自訴狀）所記載之被告「犯罪事實」（包括起訴效
    力所及之具有同一案件關係之犯罪事實）而言。而起訴係一
    種訴訟上之請求，犯罪已經起訴，產生訴訟繫屬及訴訟關係
    ，法院即有審判之權利及義務。是以起訴書事實欄內，所記
    載之犯罪事實，皆為法院應予審判之對象，倘事實已經起訴
    而未予審判，自有刑事訴訟法第三百七十九條第十二款規定
    已受請求之事項未予判決之違背法令。至於訴經提起後，檢
    察官於第一審辯論終結前，發見有應不起訴或以不起訴為適
    當之情形者，固得依刑事訴訟法第二百六十九條規定，提出
    撤回書敘述理由以撤回起訴；然未依該規定撤回起訴者，法
    院仍應依法審判，不得僅就公訴檢察官論告時所陳述或主張
    之事實為裁判，而置原起訴事實於不顧（最高法院98年度台
    上字第1842號判決意旨參照）。而被告被訴侵入住宅竊盜之
    犯罪事實，依起訴書犯罪事實欄之記載，除竊取告訴人所失
    竊之桃紅色內衣1件、粉紅色內褲1件外，尚包括黑色內衣1
    件，公訴檢察官固於本院111年1月13日審理時，將起訴之犯
    罪事實減縮為僅起訴被告竊取告訴人所失竊之桃紅色內衣1
    件、粉紅色內褲1件，不含黑色內衣1件（本院卷第89頁），
    惟既未以撤回書敘述理由撤回起訴，依前揭判決意旨，就黑
    色內衣1件部分，仍為起訴之範圍，本院即需依法審判，合
    先敘明。
(二)公訴意旨略以：被告於事實欄一所載時、地，侵入告訴人住
    宅，除竊取上開桃紅色內衣1件、粉紅色內褲1件（有罪部分
    ）外，尚竊取黑色內衣1件，因認被告就此犯行，亦涉犯刑
    法第321條第1項第1款之侵入住宅竊盜罪嫌等語。
(三)按犯罪事實應依證據認定之，無證據不得認定犯罪事實；不
    能證明被告犯罪者，應諭知無罪之判決，刑事訴訟法第154
    條第2項、第301條第1項分別定有明文。事實之認定應憑證
    據，如不能發現相當證據或證據不足以證明者，自不能以推
    測或擬制之方法，以為裁判之基礎；而認定犯罪事實所憑之
    證據，雖不以直接證據為限，間接證據亦包括在內，然無論
    直接或間接證據，其為訴訟上之證明，須於通常一般之人均
    不致於有所懷疑，而得確信其為真實之程度者，始得據之為
    有罪之認定，倘其證明尚未達到此一程度，而有合理性懷疑
    之存在時，即無從為有罪之認定。事實審法院對於證據之取
    捨，依法雖有自由判斷之權，然積極證據不足證明犯罪事實
    時，被告之抗辯或反證縱屬虛偽，仍不能以此資為積極證據
    應予採信之理由（最高法院40年台上字第86號、76年台上字
    第4986號、30年上字第482號判決意旨）。又刑事訴訟法第1
    61條第1項規定檢察官就被告犯罪事實，應負舉證責任，並
    指出證明之方法。因此，檢察官對於起訴之犯罪事實，應負
    提出證據及說服之實質舉證責任。倘其所提出之證據，不足
    為被告有罪之積極證明，或其指出證明之方法，無從說服法
    院以形成被告有罪之心證，基於無罪推定之原則，自應為被
    告無罪判決之諭知（最高法院92年度台上字第128號判決意
    旨）。是被告於經判決有罪確定前，應被認定為無罪，無自
    證無罪之義務，均為刑事訴訟之基本原則。
(四)公訴意旨認被告就竊取黑色內衣1件之犯行，涉犯刑法第321
    條第1項第1款之侵入住宅竊盜罪嫌，無非係以被告之供述、
    證人即告訴人證述及現場照片等資料，為其主要論罪依據。
    經查：被告雖於警詢時自陳有進入告訴人住處偷竊黑色內衣
    1件之犯行（警卷第3頁），且現場照片亦見有尋獲黑色內衣
    1件之情（警卷第17頁），惟證人即告訴人係證稱僅失竊桃
    紅色內衣1件、粉紅色內褲1件（警卷第6頁），且亦稱上開
    桃紅色內衣1件、粉紅色內褲1件，因伊發現被告犯行時，曾
    與被告拉扯，在拉扯間，上開桃紅色內衣1件、粉紅色內褲1
    件掉落，伊乃拾獲撿回，而被告則趁隙離去等語（警卷第10
    頁），再參以內衣褲為個人私密物品，告訴人斷無誤認之理
    ，是以，自無從僅憑被告之自白，即認其亦竊取告訴人黑色
    內衣1件。
(五)從而，依公訴人所提出之證據及現存卷證資料，就被告亦有
    竊取黑色內衣1件部分，尚未達於一般人均確信被告有公訴
    意旨所指此部分涉犯刑法第321條第1項第1款罪嫌之程度。
    此外，復查無其他積極證據足以證明被告有公訴意旨所指此
    部分犯行，自不能僅以被告自白、現場照片等資料，遽論被
    告有公訴意旨所指此部分犯行，原應就此為無罪判決之諭知
    。惟依公訴意旨及經本院審理結果，認若被告此部分被訴犯
    行成罪，此部分犯行係其出於竊取告訴人財物之單一犯意聯
    絡而為，且與其上開業經起訴並經本院論罪科刑之侵入住宅
    竊盜罪之犯行間，有接續犯之實質上一罪關係，爰不另就此
    部分為無罪判決之諭知，附此敘明。
據上論斷，應依刑事訴訟法第299 條第1 項前段，刑法第321條
第1項第1款、第47條第1項，刑法施行法第1條之1第1項，判決如
主文。
本案經檢察官蘇榮照提起公訴，檢察官紀芊宇到庭執行職務。
中　　華　　民　　國　　111 　年　　3 　　月　　24　　日
　　　　　　　　　刑事第十一庭  法　官　陳淑勤
以上正本證明與原本無異
如不服本判決應於收受本判後20日內向本院提出上訴書狀，並應
敘述具體理由。其未敘述上訴理由者，應於上訴期間屆滿後20日
內向本院補提理由書狀（均須按他造當事人之人數附繕本）「切
勿逕送上級法院」。
  　　　　　　　　　　　　　　　書記官　盧昱蓁
中　　華　　民　　國　　111 　年　　3 　　月　　24　　日
附錄：論罪科刑法條全文
中華民國刑法第321條
犯前條第1項、第2項之罪而有下列情形之一者，處6月以上5年以
下有期徒刑，得併科50萬元以下罰金：
一、侵入住宅或有人居住之建築物、船艦或隱匿其內而犯之。
二、毀越門窗、牆垣或其他安全設備而犯之。
三、攜帶兇器而犯之。
四、結夥三人以上而犯之。
五、乘火災、水災或其他災害之際而犯之。
六、在車站、港埠、航空站或其他供水、陸、空公眾運輸之舟、
    車、航空機內而犯之。
前項之未遂犯罰之。